臺灣嘉義地方法院民事判決　　　　九十五年度簡上字第五三號
　　上　訴　人　乙○○
　　訴訟代理人　甲○○○
　　被　上訴人　丙○○
　　訴訟代理人　丁○○
上列當事人間請求給付票款事件，上訴人對於中華民國九十五年
六月十二日本院嘉義簡易庭九十四年度嘉簡字第二八三號第一審
判決提起上訴，本院於九十六年三月五日言詞辯論終結，判決如
下：
    主    文
上訴駁回。
第二審訴訟費用由上訴人負擔。
    事    實
甲、上訴人方面：
一、聲明：
  (一)原判決關於被上訴人勝訴部分廢棄，該廢棄部分之訴及其假
    執行之聲請均駁回。
  (二)第一、二審訴訟費用均由被上訴人負擔。
二、陳述：除與原審判決書所載者相同茲予引用外，補稱：
  (一)上訴人簽發系爭本票二紙（金額合計新臺幣（下同）二百萬
    元，詳如附表），並非作為兩造離婚後給付被上訴人之贍養
    費或精神賠償，亦非償還積欠被上訴人之債務，而是作為償
    還系爭房屋貸款之擔保，惟系爭房屋嗣經被上訴人出售予第
    三人，該房屋貸款並已清償完畢，系爭本票之原因關係已不
    存在，被上訴人並無清償票款之義務。
  (二)購買系爭房屋之款項中，有五十萬元屬於上訴人之母甲○○
    ○所有，甲○○○出資五十萬元時，已表明係個人投資，此
    對被上訴人當得有所主張，此觀被上訴人所出具之和解書內
    容自明。
三、證據：除援用原審之立證方法外，並提出和解書、土地所有
    權狀及建物所有權狀各一份為證（以上皆為影本）。
乙、被上訴人方面：
一、聲明：
  (一)上訴駁回。
  (二)上訴費用由上訴人負擔。
二、陳述：除與原審判決書所載者相同茲予引用外，補稱：否認
    上訴人之母所稱購屋款中有五十萬元為其投資款項，事實上
    係兩造合資購屋，因上訴人沒錢，其母幫上訴人出資，該五
    十萬元已屬上訴人個人之出資，與其母無關。
三、證據：援用原審之立證方法。
    理  　由
一、被上訴人起訴主張其持有上訴人所簽發之系爭本票二紙，票
    上並有免除做成拒絕證書之記載。兩造離婚時簽訂離婚協議
    書，約定上訴人應給付被上訴人二百萬元，並以系爭本票二
    紙作為擔保，同時約定上訴人應自九十年七月份起按月償還
    被上訴人二萬五千元，匯入被上訴人帳戶，另上訴人當時為
    使被上訴人同意離婚，主動出具解除婚姻關係同意書，表示
    願代償系爭房屋貸款本金二百萬元，詎上訴人給付至九十二
    年十二月後即不再清償，經多次催討未獲置理，總計僅清償
    七十五萬元，尚積欠被上訴人一百二十五萬元，爰依票款請
    求權及離婚協議書之約定，聲請鈞院核發支付命令，命上訴
    人給付被上訴人一百二十五萬元，及自支付命令送達上訴人
    翌日起至清償日止按年息百分之五計算之利息，經上訴人於
    法定期間聲明異議視為起訴。
二、上訴人則以：兩造原為夫妻關係，因合資購買坐落門牌號碼
    嘉義縣民雄鄉埤角二之四二號之房地，而向銀行貸款，雙方
    協議離婚時，上訴人基於情義允諾負擔系爭房屋貸款本金二
    百萬元，並簽發系爭本票二紙以為擔保，嗣被上訴人已將該
    屋出售，並清償房貸，系爭本票所擔保之貸款已不存在，上
    訴人自毋庸負擔本票債務。退步言之，因兩造所簽之離婚協
    議書係記載上訴人應按月分期付款，並無一期未付視為全部
    到期之相關約定，上訴人並未喪失期限利益，就未到期部分
    ，被上訴人尚不得請求等語置辯。
三、查本件兩造於九十年六月十八日協議離婚，並簽訂如原審卷
    附之離婚協議書，約定上訴人應給付被上訴人二百萬元，上
    訴人應自九十年七月份起按月匯款二萬五千元予被上訴人至
    清償完畢為止，上訴人並因此簽發系爭本票二紙交被上訴人
    以為擔保，且上訴人為使被上訴人同意離婚，並主動出具解
    除婚姻關係同意書，明文表示願代償系爭房屋貸款本金二百
    萬元，上訴人並於離婚協議成立後，自九十年七月份起至九
    十二年十二月份止，按月匯款二萬五千元予被上訴人，總計
    已匯款七十五萬元，惟自九十二年十二月以後，上訴人未再
    匯款，及坐落門牌號碼嘉義縣民雄鄉埤角二之四二號之房地
    ，原登記於被上訴人名下，因向新竹國際商業銀行貸款本金
    二百萬元，而設定本金最高限額抵押權二百四十萬元，嗣被
    上訴人於九十四年四月間將該房地出售予訴外人張志民，並
    將房屋貸款全數清償等情，為兩造所共認，並有原審卷附之
    系爭本票二紙、離婚協議書、解除婚姻關係同意書、存摺節
    本、土地登記謄本及建物登記謄本等件影本可憑，堪信為真
    實。
四、上訴人雖辯稱房屋貸款清償完畢後，系爭本票之原因關係即
    已消滅，上訴人不負本票債務云云，惟依原審卷附兩造於九
    十年六月十八日所簽訂之離婚協議書第三條「甲（指上訴人
    ）乙（指被上訴人）雙方除各自取回原有財產、特有財產外
    ，另甲方同意給付乙方新台幣（下同）貳佰萬元整為清償乙
    方向新竹國際商業銀行貸款之本金，雙方同意由甲方自民國
    九十年七月份起，每月十五日前匯入乙方指定之帳戶貳萬伍
    仟元，計八十個月。另雙方別無其他財產上之請求給付，雙
    方亦皆放棄贍養費及生活費之請求權利。」、第四條「除前
    條約定外，甲方同意另簽發面額新台幣貳百萬元之本票交乙
    方收執，為前述債務之憑證，乙方應於甲方清償完畢後將該
    本票返還甲方」及上訴人所出具之解除婚姻關係同意書第三
    點「（上訴人）同意代償新竹國際商業銀行二百萬元房貸」
    內容以觀，兩造於離婚時已明確約定由上訴人負擔系爭房屋
    貸款本金二百萬元，並簽發系爭本票二紙以為擔保。按解釋
    當事人之契約，應以當事人立約當時之真意為準，而真意何
    在，又應以過去事實及其他一切證據資料為斷定之標準，不
    能拘泥文字致失真意，最高法院三十九年台上字第一０五三
    號判例意旨可參。本院經綜合全卷事證及全辯論意旨觀察後
    ，認兩造離婚時，仍有系爭房屋貸款本金二百萬元尚未清償
    ，上訴人對此同意負擔，雙方並成立協議，即應依該協議負
    擔此項債務，而遍觀該離婚協議書全文，別無解除上訴人此
    項債務之約定，即應認在兩造未重新成立協議之前，上訴人
    仍應履行此項約定，並不因被上訴人另籌款項清償房貸即能
    脫免此項債務；至上訴人簽發系爭本票以為此項債務之擔保
    ，自票據法律關係論之，應以前開離婚協議書第三條所示之
    約定（即契約），作為系爭本票之「原因」，此一約定，至
    本件言詞辯論終結時止，既仍有效，自無系爭本票原因關係
    消滅或不存在之問題，上訴人以此為辯，自不足採。
五、至上訴人抗辯稱其母曾出資五十萬元作為購屋款，對被上訴
    人當得有所主張等語，縱令屬實，亦屬上訴人之母與被上訴
    人間之權義糾紛，要與上訴人所負債務無涉，上訴人以此為
    辯，自有誤會。
六、次按票據為文義證券，依票據行為客觀解釋原則，票據行為
    應依票上所載文義客觀判斷，不得依票據以外之其他事實或
    證據，加以變更或補充。經核原審卷附之系爭本票二紙，其
    中附表編號一之本票係記載九十三年六月十八日為到期日，
    另編號二之本票則未記載到期日，屬見票即付之本票，均無
    記載分期付款之文字，亦無利息於到期日前分期付款之記載
    ，系爭本票均非分期付款本票，應堪認定。又依兩造所簽訂
    之離婚協議書，兩造係約定上訴人應按月給付，並無一期未
    付視為全部到期之相關約定，上訴人仍享有期限利益，而分
    期履行之債務，一部份已到期而未履行，對未到期部分，如
    有到期不履行之虞，債權人對未到期部分，僅得提起將來給
    付之訴，不得請求法院就未到期部分，為現在給付之判決，
    否則將剝奪債務人之期限利益。本件兩造為系爭本票直接前
    後手關係，上訴人既已為期限利益之抗辯，則不論被上訴人
    依票款請求權或離婚協議書之約定為請求，上訴人均享有期
    限利益。從而，被上訴人基於票款請求權及離婚協議書所約
    定之契約請求權，訴請上訴人給付一百二十五萬及法定利息
    ，原審自九十年七月份起至第一審言詞辯論終結時即九十五
    年五月份止，按月累計每期應給付之金額（即每月二萬五千
    元），扣除上訴人已經給付之七十五萬元後，判命上訴人給
    付被上訴人七十二萬五千元及支付命令送達翌日即九十四年
    三月二十六日起至清償日止按年息百分之五計算之利息，暨
    依職權宣告假執行及免為假執行，並駁回其餘請求，經核於
    法並無違誤。上訴人就被上訴人勝訴部分提起上訴，其上訴
    意旨指摘原判決不當，求予廢棄改判，為無理由，其上訴應
    予駁回。
七、本件事證已臻明確，兩造其餘主張及陳述經核均於訴訟之結
    果不生影響，爰不一一論述，附此敘明。
八、據上論結，本件上訴為無理由，依民事訴訟法第四百三十六
    條之一第三項、第四百四十九條第一項、第七十八條，判決
    如主文。
中　　華　　民　　國　九十六　　年　　三　　月　十九　日
                家事法庭審判長法  官  柯月美
                              法  官  康存真
                              法  官  陳正昇
上列正本與原本無異。
本件不得上訴。
中　　華　　民　　國　九十六　　年　　三　　月　十九　日
                              書記官  黃秀嬌
附表：
編號　票號　　　發票人　票面金額　 發票日　　   到期日
一　TH135327　  乙○○　一百萬元 90年6月18日  93年6月18日
二  TH135328    乙○○  一百萬元 90年6月18日     未載
